【裁判字號】    92,交易,117
【裁判日期】    920620
【裁判案由】    過失傷害
【裁判全文】
臺灣臺南地方法院刑事判決                        九十二年度交易字第一一七號
    公  訴  人  臺灣臺南地方法院檢察署檢察官
    被      告  甲○○
                乙○○
右列被告因過失傷害案件，經檢察官提起公訴（九十二年度偵字第四三三四號），本
院判決如左：
    主  文
甲○○因過失傷害人，處拘役伍拾日，如易科罰金，以參佰元折算壹日。
乙○○因過失傷害人，處拘役拾伍日，如易科罰金，以參佰元折算壹日。
    事  實
一、甲○○於民國九十一年四月二十三日下午，駕駛車牌號碼ＧＡ二—九九八號重型
    機車，沿台南市○○路，由北往南方向行駛，而於同日下午五時五十五分許，途
    經劃設有分向限制線（雙黃線）之該路與衛民街之交岔路口北側約十公尺處時，
    理應注意駕駛人駕駛汽車，應遵守道路交通標線之指示，且應注意分向限制線，
    用以劃分路面成雙向車道，禁止車輛跨越行駛，又依當時天候晴朗、日間自然光
    線、路面乾燥無缺陷、道路上未有任何障礙物、視距復屬良好等情形以觀，客觀
    上亦無不能注意之情事，其竟疏於注意依標線之指示行駛，而違規跨越分向限制
    線，並侵入對向車道欲作左轉至對面之書局。適有乙○○駕駛車牌號碼ＪＰＲ—
    二００號重型機車，沿前述北門路內側快車道，由南往北方向，同時途經上述交
    岔路口北側約十公尺處時，亦理應注意駕駛人駕駛汽車，應遵守道路交通標線之
    指示，且應注意「禁行機車」標誌，用以告示本車道禁止機器腳踏車行駛，並應
    注意汽車行駛時，駕駛人應注意車前狀況，並隨時採取必要之安全措施，而依當
    時天候晴朗、日間自然光線、路面乾燥無缺陷、道路上未有任何障礙物、視距復
    屬良好等情形以觀，客觀上亦無不能注意之情事，乙○○竟亦疏未注意車前狀況
    ，並貿然在內側快車道違規行駛。甲○○、乙○○二人因分別有上開疏失，以致
    二人所騎之機車在右述路口北側約十公尺處發生碰撞而人、車倒地，乙○○並因
    之受有頭部外傷、臉部撕裂傷、左肩撕裂傷及右手擦傷等傷害；甲○○則因此受
    有腹部挫傷併瘀青（五×五公分）及右手掌擦傷等傷害。另甲○○、乙○○二人
    於肇事後，犯罪未被有偵查權之公務員或機關發覺前，即分別向台南市警察局交
    通隊警員表明係肇事車輛之駕駛人而自首，並坦承犯行進而接受裁判。
二、案經乙○○、甲○○二人分別訴由台南市警察局第一分局報告臺灣臺南地方法院
    檢察署檢察官偵查起訴。
    理  由
一、右述犯罪事實，業據被告甲○○、乙○○二人分別於警訊時及偵審中坦白承認，
    且有道路交通事故調查報告表一紙及現場蒐證照片十七張在卷可參；又告訴人即
    被告乙○○、甲○○二人因本件車禍，而分別受有如事實欄所載等傷害，亦有行
    政院國軍退除役官兵輔導委員會永康榮民醫院九十一年四月二十六日、臺灣基督
    長老教會新樓醫院九十一年四月二十六日、五月二十三日診斷證明書各一份附卷
    足憑。
二、按駕駛人駕駛汽車，應遵守道路交通標線之指示；汽車行駛時，駕駛人應注意車
    前狀況及兩車併行之間隔，並隨時採取必要之安全措施，道路交通安全規則第九
    十條第一項前段第九十條第三項分別定有明文；又分向限制線，用以劃分路面成
    雙向車道，禁止車輛跨越行駛；另「禁行機車」標誌，用以告示本車道禁止機器
    腳踏車行駛，道路交通標誌標線號誌設置規則第一百六十五條第一項及一百七十
    八條第一項前段亦均規定甚明。本件被告甲○○、乙○○二人駕車於道路上行駛
    ，理應注意前開道路交通安全規則及道路交通標誌標線號誌設置規則等規定，另
    本件車禍案發當時天候晴朗、日間自然光線、路面乾燥無缺陷、道路上未有任何
    障礙物、視距復屬良好等情，則有上述道路交通事故調查報告表載明可考，據此
    判斷，客觀上亦無不能注意之情事，然被告甲○○竟疏於注意依標線之指示行駛
    ，而違規跨越分向限制線，並侵入對向車道欲作左轉至對面之書局，另被告乙○
    ○則同時亦疏未注意車前狀況，並貿然違規行駛內側快車道，以致二人所騎之機
    車在前述交岔路口北側約十公尺處發生碰撞，並分別造成對方受有如事實欄所載
    等傷害之結果，是被告甲○○、乙○○二人之前開駕駛行為，顯均具有過失。
三、況本件經送台灣省台南區行車事故鑑定委員會鑑定結果，亦持相同見解，有該委
    員會九十一年十月十一日南鑑字第九一一一八三號函及所附之鑑定意見書一份存
    卷可參，此益證被告甲○○、乙○○二人駕車肇事致對方受傷之行為，確有過失
    無疑。至被告甲○○、乙○○二人之上述駕駛行為，均係本件車禍之肇事原因，
    雖有前開鑑定意見書載明可證，然被告二人之上述過失駕駛行為，既已併合而為
    本件車禍之肇事原因，則被告二人之過失，或可供為對方量刑時之斟酌，但被告
    二人之刑責，則不能因此相抵而彼此獲得減免。末查，本件告訴人即被告乙○○
    、甲○○二人，係因此次車禍，而分別受有如事實欄所載等傷害，故被告甲○○
    、乙○○之過失駕車行為，與對方所受之傷害結果間，具有相當因果關係，復屬
    顯然。從而，本件事證已甚明確，被告甲○○、乙○○二人過失傷害之犯行，應
    均可認定。
四、核被告甲○○、乙○○二人所為，均係犯刑法第二百八十四條第一項前段之普通
    過失傷害罪。又被告二人於肇事後，犯罪未被有偵查權之公務員或機關發覺前，
    即分別向台南市警察局交通隊警員表明係肇事車輛之駕駛人而自首，並皆坦承犯
    行進而接受裁判等情，亦據卷附之警訊筆錄及電話通話記錄單記載明確，是均應
    依刑法第六十二條前段自首之規定，減輕其刑。本院審酌被告甲○○、乙○○二
    人之生活狀況、品行、智識程度、犯罪所生之危險或損害，以及被告甲○○違規
    跨越分向限制線而侵入對向車道行駛，係本件車禍之肇事主因，而被告乙○○駕
    車違規行駛內側快車道，且未注意車前狀況，係本件車禍之肇事次因等情，亦據
    前述鑑定意見書載明可參，故被告甲○○之過失程度經核較為重大，而被乙○○
    之過失程度經核則較為輕微，另被告二人因本件車禍分別所受如事實欄所載等傷
    害程度，經查雖均屬輕微，但以被告乙○○之傷勢較為嚴重，又被告二人犯罪後
    業均已坦承不諱，犯後態度皆尚稱良好等一切情狀，分別量處如主文所示之刑，
    並各諭知易科罰金之折算標準，以資懲儆。
據上論斷，應依刑事訴訟法第二百九十九條第一項前段，刑法第二百八十四條第一項
前段、第六十二條前段、第四十一條第一項前段，罰金罰鍰提高標準條例第一條前段
、第二條，判決如主文。
中    華    民    國      九十二      年      六      月      二十      日
                              臺灣臺南地方法院交通法庭
                                  法  官    陳  志  成
右正本證明與原本無異
如不服本判決應於送達後十日內向本院提出上訴狀
                                  書記官    彭  建  山
中    華    民    國      九十二      年      六      月      二十三    日
附錄本案論罪科刑法條全文：
刑法第二百八十四條第一項（普通過失傷害罪）
因過失傷害人者，處六月以下有期徒刑、拘役或五百元以下罰金，致重傷者，處一年
以下有期徒刑、拘役或五百元以下罰金。


司法院資訊處製作；財團法人民間司法改革基金會備份。
